臺灣新北地方法院民事裁定
                                  110年度消債更字第421號
聲  請  人  李玉龍  
上列當事人因消費者債務清理事件，聲請更生，本院裁定如下：
    主  文
聲請人李玉龍自中華民國110年12月17日下午4時起開始更生程
序。
命司法事務官進行更生程序。
    理  由
一、按債務人不能清償債務或有不能清償之虞者，得依本條例所
    定更生程序，清理其債務；債務人無擔保或無優先權之債務
    總額未逾新臺幣（下同）1,200 萬元者，於法院裁定開始清
    算程序或宣告破產前，得向法院聲請更生；債務人對於金融
    機構負債務者，在聲請更生或清算前，應向最大債權金融機
    構請求協商債務清償方案，或向其住、居所地之法院或鄉、
    鎮、市、區調解委員會聲請債務清理之調解；協商或調解成
    立者，債務人不得聲請更生或清算，但因不可歸責於己之事
    由，致履行有困難者，不在此限，消費者債務清理條例（下
    稱消債條例）第3 條、第42條第1 項、第151 條第1 項、第
    7 項定有明文。又法院開始更生程序之裁定，應載明其年、
    月、日、時，並即時發生效力；法院裁定開始更生或清算程
    序後，得命司法事務官進行更生或清算程序，必要時得選任
    律師、會計師或其他適當之自然人或法人一人為監督人或管
    理人，消債條例第45條第1項、第16條第1 項分別定有明文
    。
二、本件聲請意旨略以：聲請人於5 年內未從事營業活動，積欠
    金融機構等債務金額計4,178,368 元，聲請人於民國109 年
    12月向新北市土城區公所調解委員會聲請與最大債權遠東國
    際商業銀行股份有限公司（下稱遠東銀行）進行調解，遠東
    銀行未到場參加，聲請人目前打零工為主，每月收入約22,0
    00元，每月必要生活費用支出為18,636元，僅剩餘3,364 元
    ，是聲請人顯有不能清償債務之情事甚明，爰依法聲請鈞院
    准予裁定本件開始更生程序等語。
三、經查：
  ㈠本件聲請人於消債條例施行後，曾依消債條例第151 條規定
    申請債務前置協商，並與最大債權銀行中國信託商業銀行股
    份有限公司（下稱中信商銀）達成協商，雙方同意自95年7
    月起，分100 期，利率0%，每期還款25,907元，依各債權銀
    行債權金額比例清償債務，至全部清償為止。惟聲請人於同
    年8 月失業，無工作收入來源無法履約後毀諾，此有聲請人
    提出之前置協商協議書影本在卷可稽（見本院卷第173 頁）
    。從而，本件聲請人與最大債權銀行協商成立後，再向本院
    聲請本件更生，所應審究者即為其毀諾之原因是否符合「不
    可歸責於己之事由致履行有困難」及其現況是否有「不能清
    償債務或有不能清償之虞」之要件。
　㈡按消債條例第151條第7項但書規定：「因不可歸責於己之事
    由，致履行顯有重大困難」，並未附加「不可預見」之要件
    ，亦即該事由並不以債務人「不可預見」為必要。該項但書
    規定情形，僅須於法院就更生或清算之聲請為裁判時存在即
    可，不以協商成立後始發生者為限，並與債務人於協商時能
    否預見無關。債務人於協商時縱未詳加思考、正確判斷，或
    可預見將來履行可能有重大困難而仍冒然簽約成立協商，亦
    不能據此即認其履行顯有重大困難係可歸責於債務人，此有
    司法院98年第1期民事業務研究會第24號司法院民事廳消費
    者債務清理條例法律問題研審小組意見可參。又按債務人可
    處分所得扣除自己及依法應受其扶養者所必要生活費用之餘
    額，連續三個月低於協商方案應清償之金額者，推定有因不
    可歸責於己致履行有困難之事由，消債條例第151條第8項準
    用同條例第75條第2項規定甚明。
　㈢聲請人主張之前開事實，業據提出財產及收入狀況說明書、
    債務人清冊、債權人清冊、身分證正反面影本、駕駛執照正
    反面影本、調解不成立證明書、全國財產稅總歸戶財產查詢
    清單、切結書、查詢未印摺交易詳情、國泰人壽保險單、南
    山人壽保險單、中華民國人壽保險商業同業公會「保險業通
    報作業資訊系統」資料查詢結果回覆書、108-109 年度綜合
    所得稅各類所得資料清單、勞工保險被保險人投保資料表暨
    明細、收入切結書、電子發票證明聯、全民健康保險保險費
    計算表、房屋租賃契約書、戶籍謄本、家族系統表、財團法
    人金融聯合徵信中心查詢當事人綜合信用報告回覆書、協議
    書、郵政儲金存款餘額證明書、南山人壽解約金一覽表、國
    泰人壽保單帳戶一覽表等件資料為證（見本院卷第23-99 、
    173-183、189、203-205頁），堪信屬實。聲請人陳稱其長
    期打零工收入不穩定，每月收入約22,000元，此有聲請人提
    出之108至109年度綜合所得稅各類所得資料清單、勞工保險
    被保險人投保資料表暨明細、收入切結書等件為證（見本院
    卷第67-73頁），堪信為真實。又聲請人陳報其每月必要支
    出包含膳食費8,500元、交通費500元、電話費600元、房租(
    含水電瓦斯費)6,500元、勞健保費1,736元、雜支800元，共
    計18,636元等節，有聲請人所提之財產及收入狀況說明書可
    參（見本院卷第25頁）。審酌聲請人所列每月必要支出與新
    北市政府所公告之新北市110年新北市最低生活費15,600元
    之1.2倍即18,720元（消債條例第64條之2參照）之標準相差
    無幾，應可採信。
  ㈣準此，以聲請人每月可處分所得22,000元，扣除每月必要生
    活支出18,636元後，每月僅剩餘3,364元（計算式：22,000
    元－18,636 元＝3,364元），顯已連續三個月低於前開與中信
    商銀協商之月還款25,907元之清償方案，是依前揭民事業務
    研究會結論及消債條例第151條第8項準用同條例第75條第2
    項規定，聲請人因收入不足支應協商金額而毀諾，自屬有不
    可歸責於己致履行困難之事由。故本院依聲請人現時之家庭
    狀況、疾病、財產、勞力及信用等清償能力為綜合判斷，其
    積欠債務數額顯非得在短期內完全清償，本件足堪認定聲請
    人應具有消債條例第3條所規定「債務人不能清償債務」之
    情形。
四、綜上所述，本件聲請人為一般消費者，並未從事營業活動，
    其有不能清償債務之情，又其所負無擔保或無優先權之本金
    及利息債務並未逾1,200萬元，且未經法院裁定開始清算程
    序或宣告破產，復查無消債條例第6條第3項、第8條或第46
    條各款所定駁回更生聲請之事由存在，則聲請人聲請本件更
    生，即屬有據，應予准許。
五、又聲請人應於更生程序開始後，由債權人會議可決或由法院
    裁定認可其更生方案後方能實行，倘未能經債權會議可決或
    經法院裁定認可，則依消債條例第61條第1 項規定，除有同
    條例第12條、第64條規定情形外應續行清算程序。進入更生
    程序後，其無擔保債權均須藉更生程式以獲得清償，聲請人
    應盡所能節約支出，並應努力工作以增加還款之成數及總金
    額，是於更生程式中，擬定足以為債權人接受，或可經法院
    認為公允之更生方案以供採擇，俾免更生程式須致清算程序
    之程度，附此敘明。
六、依消債條例第11條第1項、第45條第1項、第16條第1項，裁
    定如主文。
中　　華　　民　　國　　110 　年　　12　　月　　17　　日
                  民事第八庭    法　官　黃信樺
上為正本係照原本作成
本裁定不得抗告
本裁定已於110年12月17日下午4 時公告
中　　華　　民　　國　　110 　年　　12　　月　　17　　日
                                書記官　林雅菁